【裁判字號】    97,中簡上,166
【裁判日期】    970407
【裁判案由】    詐欺
【裁判全文】
臺灣臺中地方法院刑事判決           97年度中簡上字第166號
上  訴  人
即  被  告  丙○○
上列上訴人即被告因恐嚇取財案件，不服本院台中簡易庭96年度
中簡字第3643號中華民國96年12月28日第一審簡易判決（聲請案
號：台灣台中地方法院檢察署96年度偵字第25114號），提起上
訴，本院管轄之第二審合議庭判決如下：
    主    文
上訴駁回。
丙○○緩刑貳年。
    犯罪事實
一、丙○○預見一般人使用他人金融機構之帳戶，常與財產犯罪
    具有密切關係，可能利用他人金融機構帳戶作為取得贓款之
    工具，並掩飾不法犯行，其雖無提供帳戶幫助他人犯罪之確
    信，竟仍因缺錢花用，基於縱若有人持之犯罪亦不違背其本
    意之幫助犯意，於民國96年7月31日，在高雄火車站前，以
    新台幣（下同）三千元之代價，將其所有台新國際商業銀行
    北高雄分行第00000000000000號帳戶之存摺、印章、金融卡
    （含密碼），出售予不詳姓名之成年人。其後取得丙○○所
    有上開銀行帳戶存摺、印章、金融卡（含密碼）之不法集團
    成員，即意圖為自己不法之所有，基於恐嚇取財之犯意，先
    由不詳姓名之女性成員於96年8月2日17時35分許，在網路上
    自稱「玫瑰花」與乙○○聊天，取得乙○○之電話號碼，並
    打電話假意邀約乙○○外出吃飯，待乙○○答應後，另由不
    詳姓名之男性成員打電話向乙○○恐嚇稱其係竹聯幫忠堂黑
    狗，「玫瑰花」的男友，乙○○騷擾其女友，要求乙○○匯
    款，否則對乙○○不利，其知乙○○電話號碼，可以查出乙
    ○○住處等語，使乙○○心生畏佈，不得已依指示於96年8
    月4日11時許，至台中市○○路○段308號台新國際商業銀行
    ，利用該銀行自動櫃員機，存入現金三千元至丙○○所有上
    開銀行帳戶（96年8月6日入帳），該不法集團成員再利用丙
    ○○交付之金融卡提領恐嚇所得。
二、案經台中縣警察局太平分局報請台灣台中地方法院檢察署檢
    察官聲請簡易判決處刑（台灣高雄地方法院檢察署檢察官以
    97年度偵字第4035號移送併辦部分，與本件聲請簡易判決處
    刑之事實同一）。
    理    由
一、上揭犯罪事實，業據上訴人即被告丙○○（下稱被告）坦承
    不諱，並經證人即被害人乙○○在本院審理時證述其因遭恐
    嚇而匯款之情節屬實，復有被害人乙○○提出之台新銀行自
    動櫃員機交易明細表及被告所有上開銀行帳戶資金往來明細
    附卷可稽，足徵被告之自白與事實相符。被告預見一般人使
    用他人金融機構之帳戶，常與財產犯罪具有密切關係，可能
    利用他人金融機構帳戶作為取得贓款之工具，並掩飾不法犯
    行，仍以三千元之代價，將其所有上開銀行帳戶之存摺、印
    章、金融卡（含密碼），出售予不詳姓名之成年人。其後取
    得其所有上開帳戶存摺、印章、金融卡（含密碼）之不法集
    團成員，果據以作為恐嚇取財匯款之工具，被告自具有幫助
    該不法集團成員犯恐嚇取財之不確定故意。本件事證明確，
    被告犯行已堪認定。
二、按刑法上之故意，以行為人對於構成犯罪之事實，包括犯罪
    客體、行為、結果等均有具體確定認識，並有意使其發生者
    為確定故意，而行為人對於構成犯罪之事實，雖無具體確定
    認識，但已預見其發生，且其發生不違背其本意者，則為不
    確定故意。又行為人基於幫助他人犯罪之意思，為促成他人
    犯罪而為犯罪構成要件以外之行為，為幫助犯。次按以恐嚇
    使人將物交付，有時固含有詐欺性質，但與詐欺之區別，在
    於行為人所施用之手段，若僅使人陷於錯誤，為詐欺，而使
    生畏懼者，為恐嚇，即刑法第346條第1項之恐嚇取財罪，係
    施用使人心生畏怖之恐嚇手段，致被害人心生畏懼，明知不
    應交付財物而交付，而刑法第339條第1項之詐欺取財罪，則
    係施用詐術手段，使人陷於錯誤，誤信為應交付財物而交付
    ，上開恐嚇手段，常以虛假之事實為內容，故有時亦不免含
    有詐欺之性質，倘含有詐欺性質之恐嚇取財行為，足使人心
    生畏懼時，自應論以高度之恐嚇取財罪，殊無再適用詐欺取
    財罪之餘地（最高法院28年上字第1238號、30年上字第668
    號、84年台上字第1993號判決參照）。本件取得被告所有上
    開銀行帳戶存摺、印章、金融卡（含密碼）之不法集團成員
    ，假藉被害人乙○○騷擾其女友，以言詞恐嚇被害人乙○○
    交付金錢，所為應係犯刑法第346條第1項之恐嚇取財罪，而
    被告將其所有上開銀行帳戶之存摺、印章、金融卡（含密碼
    ），以三千元之代價出售予不詳姓名成年人，該帳戶嗣後遭
    不法集團成員據以作為恐嚇取財匯款之工具，此既不違背被
    告當初交付存摺、印章、金融卡（含密碼）之本意，且係參
    與提供取得恐嚇取財犯罪所得款項之工具，對此犯行施以助
    力，為恐嚇取財罪構成要件以外之行為，應以恐嚇取財罪之
    幫助犯論之。核被告所為，係犯刑法第30條第1項前段、第
    346 條第1項之幫助恐嚇取財罪。被告幫助不法集團成員犯
    恐嚇取財罪，為幫助犯，依同法第30條第2項之規定，應按
    正犯之刑減輕之。原審適用刑法第346條第1項、第30條第1
    項前段、第2項、第41條第1項前段、刑法施行法第1條之1第
    1項、第2項前段規定，判處被告有期徒刑四月，並諭知易科
    罰金之折算標準，經核其認事用法皆無違誤，量刑亦屬妥適
    ，被告提起上訴，指摘原審判決量刑過重，雖無理由，應予
    駁回。惟被告未曾因故意犯罪受有期徒刑以上刑之宣告，有
    台灣高等法院被告前案紀錄表在卷足憑，其將所有上開銀行
    帳戶資料，以三千元之代價出售，作為不法集團成員恐嚇取
    財匯款之工具，對於社會治安、金融秩序固已造成危害，但
    念其罹患有精神障礙疾病（見卷附中華民國身心障礙手冊影
    本），思慮較一般正常人欠週，且現仍須撫養小孩（見卷附
    戶口名簿影本），求職不易，事後已坦承上情，賠償被害人
    乙○○損害，態度良好，被害人乙○○在本院審理時亦表示
    願予諒宥，被告經此次科刑教訓，當知所警惕，信無再犯之
    虞，本院認所宣告之刑，以暫不執行為適當，併予宣告緩刑
    二年，以啟自新。
據上論斷，應依刑事訴訟法第455條之1第1項、第3項、第364條
、第368條，刑法第74條第1款，判決如主文。
本案經檢察官甲○○到庭執行職務。
中    華    民    國    97    年    4    月     7     日
                  刑事第五庭    審判長法  官  鍾堯航
                                      法  官  劉麗瑛
                                      法  官  吳崇道
上正本證明與原本無異。
本件不得上訴。
                                      書記官  吳淑願
中    華    民    國    97    年    4     月    7     日
附錄本案論罪科刑法條全文
刑法第346條第1項：
意圖為自己或第三人不法之所有，以恐嚇使人將本人或第三人之
物交付者，處六年以下五年以下有期徒刑，得併科一千元以下罰
金。


司法院資訊處製作；財團法人民間司法改革基金會備份。
